【裁判字號】    99,易,376
【裁判日期】    991227
【裁判案由】    詐欺
【裁判全文】
臺灣臺北地方法院刑事判決               99年度易字第376號
公  訴  人  臺灣臺北地方法院檢察署檢察官
被      告  王怡人
上列被告因詐欺案件，經檢察官提起公訴（99年度偵字第2301號
），及移送併辦（99年度偵字第3498號），本院判決如下：
    主  文
本件公訴不受理。
    理  由
一、公訴意旨略以：被告王怡人得預見收購金融帳戶之人，係將
    所收購之帳戶用以供被害人匯入款項，藉此作為犯罪之工具
    ，及掩飾犯行不易遭人追查，竟仍基於幫助他人遂行詐欺取
    財之不確定故意，於民國98年6 月25日前某日，在某不詳處
    所，將其所有國泰世華商業銀行（下稱國泰世華銀行）城東
    分行帳號000000000000號帳戶之存摺、金融卡及密碼，以不
    詳代價提供予某真實姓名年籍不詳之詐欺集團成年成員。嗣
    該詐欺集團成員共同意圖為自己不法所有，並基於詐欺之犯
    意聯絡，於98年6 月25日，在網路刊登「專門申辦銀行貸款
    」之訊息，經林家弘上網發現上開訊息並留下聯絡資料後，
    又以電話向林家弘詐稱為處理信用資料及申辦資金往來紀錄
    ，須由林家弘先匯款新臺幣（下同）4,997 元云云，使林家
    弘因此陷於錯誤，於同日11時20分許，依詐騙集團之指示，
    匯款4,997 元至被告上開帳戶，並旋遭提領，嗣經林家弘發
    覺有異，報警後查悉上情。因認被告涉犯刑法第30條第1 項
    、第339 條第1 項之幫助詐欺取財罪嫌。
二、按已經提起公訴之案件，在同一法院重行起訴者，應諭知不
    受理之判決，並得不經言詞辯論為之，刑事訴訟法第303 條
    第2 款、第307 條分別定有明文。此項訴訟上一事不再理之
    原則，在實質上或裁判上一罪，其一部分事實經起訴者，就
    同為一罪之其他部分事實亦有適用，有最高法院60年臺非字
    第77號判例可資參照。
三、訊據被告否認涉有上開幫助詐欺取財犯行，辯稱: 沒有交付
    上開國泰世華銀行帳號000000000000號帳戶之存摺、金融卡
    及密碼予他人使用，其是在98年6 月10幾號左右時，在搭乘
    306 號公車時，將上開國泰世華銀行帳戶存摺、金融卡及另
    外大臺北商業銀行營業部帳號第0000000000000 號帳戶及台
    新國際商業銀行南松山分行帳號第00000000000000號帳戶之
    存摺、金融卡及密碼均放在同一個袋子裡而同時遺失的云云
    。經查：
  (一)公訴意旨所指國泰世華銀行城東分行帳號000000000000號帳
    戶，係被告向該銀行所申請開立使用等情，為被告所不爭執
    ，並有國泰世華銀行城東分行98年11月13日國世城東字第09
    80000077號函暨所附開戶資料及交易明細表在卷可稽（見臺
    灣高雄地方法院檢察署98偵字第28390 號卷第16至20頁），
    又被害人林家弘於98年6 月25日，因前在網路上見到詐騙集
    團所刊登專門申辦銀行貸款之廣告而留下聯絡資料後，遭詐
    騙集團以上述方式詐騙，而陷於錯誤，依對方指示於98年6
    月25日自其所申設之臺灣銀行桃園國際機場分行帳號000-00
    0000000000號帳戶內，匯款4,997 元至被告所申設之上開帳
    戶內等情，亦據被害人林家弘於偵訊時指陳在案（見臺灣高
    雄地方法院檢察署98偵字第22659 號卷第41至42頁、第55至
    56頁），並有臺灣銀行桃園國際機場分行98年8 月24日桃機
    營字第09850005581 號函文暨所附林家弘帳號000-00000000
    0000號帳戶開戶資料及存款往來明細表在卷可按（見臺灣高
    雄地方法院檢察署98偵字第22659 號卷第26至30頁）。是被
    告交付上開國泰世華銀行之帳戶幫助他人犯詐欺取財罪之事
    實，固堪可認定。
  (二)另被告得預見收購金融帳戶之人，係將所收購之帳戶用以供
    被害人匯入款項，藉此作為犯罪之工具，及掩飾犯行不易遭
    人追查，竟仍基於幫助他人遂行詐欺取財之不確定故意，於
    98年6 月25日前某日、時，在某不詳處所，將其所有大臺北
    商業銀行（原名稻江商業銀行，於98年1 月1 日更名為大臺
    北商業銀行）營業部帳號第0000000000000 號帳戶及台新國
    際商業銀行南松山分行帳號第00000000000000號帳戶之存摺
    、印鑑、金融卡及密碼，以不詳代價提供予某真實姓名年籍
    不詳之詐欺集團成年成員。嗣該詐欺集團成員共同意圖為自
    己不法所有，並基於詐欺之犯意聯絡，1.於98年6 月25日上
    午11時30分，撥打電話向曾宏三佯稱係友人之配偶，因資金
    周轉急需借款云云，致曾宏三陷於錯誤，於同日中午12時，
    在高雄市前金區○○○路143 號高雄銀行前金分行，依該不
    詳之人指示，操作自動櫃員機轉帳6 萬元至前揭被告之大臺
    北銀行帳戶，旋遭不詳之人以金融卡提領一空。2.又於同日
    下午5 時7 分許，撥打電話向黃宏凱偽稱先前在雅虎奇摩拍
    賣網站購物轉帳時出問題，需重新至提款機操作以取消分期
    轉帳云云，致黃宏凱陷於錯誤，於同日晚間10時28分許，在
    臺北縣土城市○○路○ 段125 號土城市農會，依該不詳之人
    指示，操作自動櫃員機轉帳15,715元至前揭被告所有之台新
    銀行帳戶，旋遭不詳之人以金融卡提領一空，而涉犯刑法第
    30條第1 項、第339 條第1 項之幫助詐欺取財罪嫌，業經臺
    灣臺北地方法院檢察署檢察官於98年12月28日偵查終結，並
    經本院於99年1 月19日以99年易字第216 號受理在案，有臺
    灣臺北地方法院檢察署98年偵字第24133 、28472 號起訴書
    及臺灣高等法院被告前案紀錄表各乙份附卷可稽。
  (三)又本件被害人林家弘係於98年6 月25日因遭詐騙而匯款4,99
    7 元至被告上開國泰世華銀行帳戶內，旋遭提領一空等情，
    業如上述，而另案之被害人曾宏三、黃宏凱亦均係於同日因
    遭詐騙而分別匯款6 萬元、15,715元入被告前揭大臺北銀行
    帳戶、台新銀行帳戶，旋遭不詳之人以金融卡提領一空等情
    ，亦有被害人曾宏三、黃宏凱於警詢時之證述可參（見臺灣
    臺北地方法院檢察署98年度偵字第24133 號影卷第8 頁、臺
    灣士林地方法院檢察署檢察官98年度偵字第14251 號影卷第
    14至15頁），並有被害人黃宏凱所提出之土城市農會自動櫃
    員機交易明細表附卷可考（見臺灣臺北地方法院檢察署98
    年度偵字第2413 3號卷第11頁），且有大臺北商業銀行98年
    7 月31日大臺北總稽字第0980000709號函檢附被告帳戶之存
    款戶開戶資料及帳戶明細、台新國際商業銀行98年7 月10日
    台新作文字第98 10782號函檢附被告帳戶之開戶資料及歷史
    交易明細查詢在卷足稽（見臺灣士林地方法院檢察署98年度
    偵字第14251 號影卷第7 至11頁、臺灣臺北地方法院檢察署
    98年度偵字第28472 號影卷第2 至4 頁、98年度偵字第2413
    3 號影卷第12至18頁），而被害人林家弘、曾宏三、黃宏凱
    3 人遭詐騙後，均係於98年6 月25日該日將款項分別匯至被
    告前揭3 個帳戶後，旋遭提領，且被告此3 個帳戶，均係於
    98年6 月25日，開始有多筆款項轉入後隨即遭提領之狀況，
    亦有上開帳戶明細在卷可佐，顯見該3 個帳戶均於98年6 月
    25日起，遭他人作為供詐騙被害人匯入款項之用，且被告亦
    供稱係同時「遺失」該3 個帳戶之存摺、金融卡及密碼等情
    觀之，足可認定被告係於98年6 月25日前某日某時，在某不
    詳處所，一次將其所有之上開國泰世華銀行帳號0000000000
    00號帳戶、大臺北銀行營業部帳號0000000000000 號帳戶、
    台新銀行南松山分行帳號00000000000000號帳戶之存摺、金
    融卡及密碼，提供予他人使用，而幫助該人詐騙曾宏三、黃
    宏凱、林家弘後轉帳匯入之用，此部分事實，亦經本院於99
    年12月23日以99年易字第216 號判決在案，有該案判決書正
    本1 份在卷可稽。是被告交付帳戶提款卡、密碼之予他人使
    用之行為只有一個，縱其交付之銀行帳戶提款卡、密碼分屬
    不同銀行，且有數被害人遭詐欺而受損害，應仍認被告僅有
    一幫助行為，而為實質上一罪。
  (四)綜上，本件被告交付數家帳戶存摺、金融卡及密碼之行為既
    只有一個，則本件被告遭起訴之犯行顯然與臺灣臺北地方法
    院檢察署檢察官98年偵字第24133 、28472 號起訴書所載之
    部分，為實質上一罪，而屬同一案件。又該案即本院99年度
    易字第216 號案件係於99年1 月19日繫屬本院，並於99年12
    月23日判決在案，尚未確定等情，有臺灣臺北地方法院檢察
    署99年1 月19日北檢玲夜98偵24133 字第00564 號函暨其上
    所蓋本院收文戳、本院99年度易字第216 號判決正本及被告
    臺灣高等法院被告前案紀錄表在卷可稽，而本案於99年2 月
    5 日始繫屬本院，此亦有臺灣臺北地方法院檢察署99年2 月
    5 日北檢玲致99偵2301字第01022 號函暨其上所蓋本院收文
    戳在卷可佐，是以公訴人於99年2 月5 日就此同一案件向本
    院重行起訴，揆諸前揭說明，爰不經言詞辯論，逕為諭知不
    受理之判決。
四、至檢察官移送併辦部分（99年度偵字第3498號），因本案起
    訴部分已諭知不受理判決，即無起訴效力及於全部之情形，
    應退由檢察官另為適法之處理。
據上論斷，應依刑事訴訟法第303 條第2 款、第307 條，判決如
主文。
中    華    民    國    99    年    12    月    27   日
                  刑事第十九庭  審判長法  官  李明益
                                      法  官  高若珊
                                      法  官  林佑珊
上正本證明與原本無異。
如不服本判決應於收受送達後10日內向本院提出上訴書狀，並應
敘述具體理由；其未敘述上訴理由者，應於上訴期間屆滿後20日
內向本院補提理由書（均須按他造當事人之人數附繕本）「切勿
逕送上級法院」。告訴人或被害人如對於本判決不服者，應具備
理由請求檢察官上訴，其上訴期間之計算係以檢察官收受判決正
本之日期為準。
                                     書記官  陳宏璋
中    華    民    國    99    年    12    月    28    日

司法院資訊處製作；財團法人民間司法改革基金會備份。
